臺灣臺北地方法院刑事判決　　　　　　　　　　　　　九十一年度易緝字第七一號
　　公　訴　人　臺灣臺北地方法院檢察署檢察官
　　被　　　告　甲○○
右列被告因詐欺案件，經檢察官提起公訴（八十五年度偵字第二四六○五號），本院
判決如左：
    主  文
甲○○共同意圖為自己不法之所有，以詐術使人將本人之物交付，處有期徒刑伍月，
如易科罰金以參佰元折算壹日。
    事  實
一、甲○○與其妻江林蜜（已經臺灣高等法院以共同詐欺取財罪判處有期徒刑參月確
    定）基於共同意圖為自己不法所有之犯意聯絡，於民國八十五年十月二十八日，
    由甲○○在乙○○所經營位於臺北市○○路五六０號一樓之「達吉汽車商行」內
    ，向乙○○佯稱欲以新臺幣（下同）五十三萬元之代價，購買該車行所銷售之車
    牌號碼ＢＰ─三九二六號中古自用小客車一輛，並交付現金十萬元及江林蜜簽發
    之支票一紙（面額：四十三萬元、發票人：江林蜜、票載發票日：八十五年十月
    二十九日、支票號碼：ＢＥ0000000號、付款行：臺北市第九信用合作社
    安和分社、帳號：五八三０號），以取信於乙○○，致乙○○陷於錯誤，而交付
    上開中古自用小客車及過戶資料予甲○○，二人得手後，隨即於當日協同至丙○○住處，以低於成本之四十五萬元賤價，將該車轉售予丙○○，得款後即捲款逃
    逸。嗣乙○○於翌日提示上開支票因存款不足而遭退票，經追查結果，竟發現該
    車已於其出售當日轉讓予丙○○，且甲○○夫婦亦逃逸無蹤，始知受騙，嗣甲○○於八十六年四月十一日經本院發佈通緝，於九十一年四月二十四日十五時許，
    始經警在台北縣土城市○○路二四八號之二緝獲到案。
二、案經被害人乙○○訴請臺灣臺北地方法院檢察署檢察官偵查起訴。
    理  由
一、訊據被告甲○○矢口否認有何共同詐欺取財犯行，辯稱：「我是因為週轉不靈才
    將車子低價賣出，而且我是經過三天才把車子賣出；我有打電話和被害人商量但
    是他不同意緩期清償。」云云，經查：右揭事實，業據告訴人乙○○及證人即上
    開自用小客車買主丙○○於偵查中及本院八十六年度易字第四五九號、八十八年
    度易緝字第一八三號案件調查時證述綦詳，並有前開由共同被告江林蜜所簽發之
    支票（面額四十三萬元）暨退票理由單、汽車買賣合約書、支票存款送款簿、取
    款憑證、丙○○所簽發之支票（面額十七萬元）影本各一紙附卷可稽。而上開支
    票係被告向乙○○購車後要求江林蜜開立用以支付車款，顯見江林蜜對於購車一
    節亦知情。再被告與其妻江林蜜亦均有前往丙○○住處轉售該車，嗣二人均逃逸
    無蹤等節，已分別據證人乙○○及丙○○證述屬實，參諸共同被告江林蜜於前開
    案件中自承有簽發上開面額四十三萬元之支票等語，堪認其確有參與前揭買賣車
    輛行為無疑，且被告與其妻江林蜜於取得上開自用小客車後，隨即於當日將該車
    以低於成本（五十三萬）之價格（四十五萬元）轉售予丙○○，經丙○○於當日
    以匯款方式給付現金二十八萬元，並簽發面額十七萬元之支票一紙交予被告甲○○夫婦提示兌現後，甲○○夫婦即逃逸無蹤不知去向等節，迭據證人乙○○及丙○○於偵查中及前開案件調查時到庭結證屬實，是被告與其妻江林蜜既以顯違交
    易常規之方式買賣上開自用小客車，俟轉手取得價金後，立即逃逸無蹤不知去向
    ，任由其所簽發充作購車款項之支票因存款不足而退票，足徵被告與其妻江林蜜
    二人當時顯係圖謀不法利益，而設局偽向告訴人購買上開自用小客車，俟取得該
    車後，隨即以賤價轉售該車換取現金捲款逃逸，準此，殊難認彼等毫無共同詐欺
    取財之情事。綜上所述，被告與其妻江林蜜自始即明知自己已陷於無支付能力，
    竟共同意圖為自己不法之所有，以被告出面購車；共同被告江林蜜簽發支票之行
    為分擔方法，用佯裝購車之方式施用詐術，致告訴人陷於錯誤，而交付上開自用
    小客車等節，事證明確，被告犯行洵堪認定，被告前開辯解，應為事後卸責之詞
    ，不足採信。
二、核被告所為，係犯刑法第三百三十九條第一項之詐欺取財罪，被告與其妻江林蜜
    二人間，有犯意聯絡與行為分擔，均為共同正犯。爰審酌被告犯罪之動機、目的
    、在本案係居於首謀地位，及其手段、品行、智識程度、所生危害及犯罪後之態
    度等一切情狀，量處如主文所示之刑。又被告行為後，刑法第四十一條業已修正
    ，並於九十年一月十日經總統公布，於九十年一月十二日生效，茲比較新舊法文
    修正之結果，其中原舊法第四十一條「犯最重本刑為三年以下有期徒刑以下刑之
    罪，而受六月以下有期徒刑或拘役之宣告，因身體、教育、職業或家庭之關係，
    執行顯有困難，得以一元以上三元以下折算一日，易科罰金」之規定，已經修正
    之新法擴大得易科罰金之範圍，凡「所犯最重本刑為五年以下有期徒刑之罪」，
    符合前開與舊法相同之其他要件下，即得易科罰金，是適用新法即對被告原所犯
    最重本刑為有期徒刑五年以下之罪者，使其有易科罰金之適用，對被告而言，自
    較有利，依刑法第二條第一項前段之規定，即應適用裁判時之新修正刑法第四十
    一條第一項前段規定為易科罰金之諭知。
據上論斷，應依刑事訴訟法第二百九十九條第一項前段，刑法第二條第一項前段、第
二十八條、第三百三十九條第一項、第四十一條第一項前段，罰金罰鍰提高標準條例
第一條前段、第二條，判決如主文。
本案經檢察官王巧玲到庭執行職務
中    華    民    國      九十一      年      五      月      三十一    日
                                      臺灣臺北地方法院刑事第六庭
                                          法    官    吳  孟  良
右正本證明與原本無異。
如不服本判決，應於判決送達後十日內，向本院提出上訴狀。
                                          書 記 官    田  華  仁
中    華    民    國      九十一      年      五      月      三十一    日
附錄參考法條：刑法第三百三十九條第一項
意圖為自己或第三人不法之所有，以詐術使人將本人或第三人之物交付者，處五年以
下有期徒刑、拘役或科或併科一千元以下罰金。
